【裁判字號】    89,上易,818
【裁判日期】    890530
【裁判案由】    侵占
【裁判全文】
臺灣高等法院臺中分院刑事判決                    八十九年度上易字第八一八號
    上  訴  人  臺灣台中地方法院檢察署檢察官
    被      告  丙○○
右上訴人因侵占案件，不服臺灣台中地方法院八十九年度易字第一二六號中華民國八
十九年一月三十一日第一審判決（起訴案號：臺灣台中地方法院檢察署八十八年度偵
字第二二二四八、二三九九三號），提起上訴，本院判決如左：
    主      文
原判決撤銷。
丙○○連續意圖為自己不法之所有，而侵占對於業務上所持有之物，處有期徒刑柒月
，緩刑貳年。
    事      實
一、丙○○自民國 (下同)八十六年六月十六日起受僱於台中市○○區○○路三段七
    十九之七號泊宏企業有限公司 (以下簡稱泊宏公司)台中營業所任職，擔任業務
    員，負責送貨及收取貨款，自受僱起前三個月，泊宏公司每月給付底薪新台幣 (
    下同)一萬五千元，連同津貼約二萬元，詎丙○○竟意圖為自己不法之所有，基
    於概括犯意，自八十六年七月初起至八十六年九月十五日止，連續將收取之貨款
    侵占入己，計約侵占十萬九千五百元許，嗣因無故離職，始為泊宏公司發覺。
二、案經泊宏公司訴請台灣台中地方法院檢察署檢察官偵察起訴。
    理      由
一、訊據被告丙○○，坦承自八十六年六月十六日起受僱泊宏公司並於每月月底結算
    銷貨額簽發三個月後到期之本票交付泊宏公司，於結清後始取回，受僱後前三個
    月每月領取二萬元許之底薪及津貼，暨將收取之貨款先行挪用之事實 (詳八十八
    年度偵字第二三九九三號卷第五頁及本院八十九年五月十日訊問筆錄 )，然矢口
    否認犯罪，辯稱：伊與泊宏公司間係經銷關係，票係向泊宏公司進貨所開云云，
    惟查右開犯罪事實業據證人即泊宏公司台中營業處經理甲○○證述綦詳，有筆錄
    在卷可稽，被告於前三個月，既自泊宏公司領取底薪及津貼，此間自係受僱於泊
    宏公司，次查被告八十六年七月、八、九月份銷售之貨款分別為十萬二千四百五
    十七元、九萬二千九百八十五元、十萬七千七百七十元，分別尚有四萬三千五百
    零七元 (七月份)、六萬二千九百九十五元 (八月份)、八萬八千九百元 (九月份
    )未結清，其中八十六年九月份因被告僅領底薪、津貼至九月十五日，證人甲○
    ○且證述：至八十六年九月十五日止之詳細貨款無法計算，因慣例係月底結算等
    語，是以本院認九月份之貨款以半數計算較合理，並按比例扣除嗣後收回之款項
    ，計被告於領薪期間侵占之貨款達十萬九千五百元許，有被告簽立之本票及泊宏
    公司開列被告銷貨未結清之帳單在卷可資佐證，事證明確，被告所辯不足採信，
    其犯行應堪認定。
二、核被告所為係犯刑法第三百三十六條第二項之罪，被告先後多次侵占，所為時間
    緊接，觸犯構成要件相同之罪，顯係基於概括犯意，為連續犯，依刑法第五十六
    條規定以一罪論，並加重其刑，原審疏未查明被告受僱前三個月內每月領有底薪
    及津貼二萬元許，遽認被告與泊宏公司間係代理銷售之契約關係，而為無罪之諭
    知，尚有未洽，檢察官上訴有理由，應由本院將原判決撤銷改判，爰審酌被告犯
    罪之動機、目的、手段及犯罪後之態度等一切情狀，量處如主文第二項所示之刑
    ，又被告未曾受有期徒刑以上刑之宣告，有本院被告全國前案紀錄表在卷可查，
    業已清償侵占之款項，有證人甲○○之證述在卷可按，經此偵審教訓，當知所警
    愓，信無再犯之虞，本院認本判決所宣告之刑以暫不執行為適當，併予宣告緩刑
    貳年，以啟自新。
三、公訴意旨另以：被告自八十六年六月十六日起至同年六月三十日止及自同年九月
    十六日起至同年十二月間止，尚有侵占業務上收取之貨款六萬五千五百四十三元
    ，認被告另犯有刑法業務侵占罪嫌云云。經查被告於八十六年六月間並未侵占業
    務上收取之貨款，此從告訴人所提被告簽交之本票中並無八十六年九月份到期未
    付者可證，次查被告自同年九月十六日起既未再領取任何底薪、津貼，僅於每月
    月底與泊宏公司結算進貨額而簽交三個月後到期之本票交泊宏公司當擔保，並自
    付贏虧，其與泊宏公司間已成為經銷契約關係，縱被告有未付貨款之情事，亦與
    侵占有間，此外且查無其他積極證據足認被告犯此部分之侵占罪，因與右開判罪
    部分間有裁判上一罪之關係，爰不另為無罪之諭知，併予敘明。
四、據上論斷，應依刑事訴訟法第三百六十九條第一項前段、
    第三百六十四條、第二百九十九條第一項前段、刑法第五十六條、第三百三十六
    條第二項、第七十四條第一款、罰金罰鍰提高標準條例第一條前段，判決如主文
    。
本案經檢察官乙○○到庭執行職務
中    華      民      國    八十九     年      五       月    三十    日
                                  臺灣高等法院臺中分院刑事第九庭
                                        審判長法  官  胡  森  田
                                              法  官  趙  春  碧
                                              法  官  康  應  龍
右正本證明與原本無異。
不得上訴。
                                              書記官  陳  明  珠
中      華      民      國    八十九     年      六       月     一     日
附錄法條：
刑法第三百三十六條第二項：
對於業務上所持有之物，犯前條第一項之罪者，處六月以上五年以下有期徒刑，得併
科三千元以下罰金。
                                                                        Ｉ


司法院資訊處製作；財團法人民間司法改革基金會備份。
